---
title: "Aula 6"
format: html
editor: visual
editor_options: 
  chunk_output_type: console
---

## estatística com dois fatores

```{r}
#Iremos usar a aba "fungicida_vaso" do arquivo "arquivos diversos"

library(readxl)
library(tidyverse)

fungicidas <- read_excel("dados_diversos.xlsx", 
                         "fungicida_vaso")

fungicidas2 <- fungicidas |>
  mutate(incidencia = inf_seeds / n_seeds,
         dose = factor(dose))

fungicidas |> 
  mutate(dose = factor(dose)) |> 
  ggplot(aes(treat, severity, color = dose))+
  geom_jitter(width = 0.1)+
  facet_wrap(~ dose)+
  theme(legend.position = "none")


#a função a seguir nos ajuda a internder se há interação significativa entre os fatores da fubção
interaction.plot(fungicidas$treat, fungicidas$dose, fungicidas$severity)


  
  
```

```{r}

#anova só do tratamento
m1<- lm(severity ~ treat, data = fungicidas2)
anova(m1)

#anova só da dose
m2<- lm(severity ~ dose, data = fungicidas2)
anova(m2)

#anova da interação entre os fatores:

m3 <- lm(severity ~ treat * dose, data = fungicidas2)
anova(m3)

#vamos ver se nosso modelo esta bom com DHARMa

library(DHARMa)
plot(simulateResiduals(m3))

library(emmeans)

#para comparar anti fundigo com anti fungico
medias_m3 <- emmeans(m3, ~ treat| dose)
medias_m3


#para comparar dose com dose no mesmo anti fungico
medias_m3 <- emmeans(m3, ~ dose | treat)
medias_m3


library(multcomp)
cld(medias_m3)

#recomenda-se tabela para retratar a interação entre dois fatores


```

### Tabela: Interação Fungicida × Dose

| Fungicida        | Dose 0.5  | Dose 2.0  |
|:-----------------|:---------:|:---------:|
| **Ionic liquid** | 0.2921 Aa | 0.0501 Ab |
| **Tebuconazole** | 0.0210 Ba | 0.0202 Aa |

\*Médias seguidas pela mesma letra maiúscula na coluna e minúscula na linha não diferem entre si no nível de significância adotado (5%).




## Carrega dados

```{r}

campo <- read_excel("dados_diversos.xlsx", 
                         "fungicida_campo")

campo2 <- campo |> 
  mutate(trat = factor(TRAT),
         bloco = factor(BLOCO)) |> 
  dplyr::select(trat, bloco, PROD)  |>  ##colocar "dplyr::" antes do "select" porque muitas vezes o select simplesmente dá conflito com a função de ouytros selects de outras bubliotecas, então para não ter erro, espessificar como "dplyr::"
  rename(prod = PROD)





```



##vIZUALIZA OS DADOS :


```{r}

campo2 |> 
  ggplot(aes(trat, prod))+
  geom_jitter(width = 0.05, alpha = 0.5)+
  ylim(1500,6000)+
  stat_summary()+
  theme_classic()+
  labs(x = "tratamento fungicida",
       y = "produtiviidade (kkg/ha)")


  
```

## Modelo de Anova


```{r}

m_bloco <- lm(prod ~ trat + bloco, data = campo2) ##esse tipo de determinação é em função do delineamento experimental, em blocos cazualizados
plot(simulateResiduals(m_bloco))

anova(m_bloco)

medias_m_bloco <- emmeans(m_bloco, ~ trat)
cld(medias_m_bloco, Letters = LETTERS)


```

##mesmo gg plot anterior mas com ajuda do gemini:


```{r}

# 1. Carregar bibliotecas necessárias
library(ggplot2)
library(emmeans)
library(multcomp)
library(multcompView)

# 2. Transformar o resultado do cld em um data frame para o ggplot
df_letras <- as.data.frame(cld(medias_m_bloco, Letters = LETTERS))

# Limpando espaços extras que o cld às vezes gera nas letras
df_letras$.group <- trimws(df_letras$.group)
df_letras$.group <- trimws(df_letras$.group)

2. Criar o gráfico combinando os dados originais (campo2) e as médias (df_letras)
ggplot() +
  # CAMADA 1: Dados originais (pontos brutos do seu dataset 'campo2')
  # Usamos jitter para os pontos não ficarem um em cima do outro
  geom_jitter(data = campo2, aes(x = trat, y = prod), 
              width = 0.15, alpha = 0.4, color = "gray40") +
  
  # CAMADA 2: Barras de Erro (usando os limites do emmeans)
  geom_errorbar(data = df_letras, aes(x = trat, ymin = lower.CL, ymax = upper.CL), 
                width = 0.2, size = 0.8, color = "black") +
  
  # CAMADA 3: Ponto da Média (Rosa Choque / Hot Pink)
  geom_point(data = df_letras, aes(x = trat, y = emmean), 
             color = "deeppink", size = 3) +
  
  # CAMADA 4: Letras Estatísticas
  geom_text(data = df_letras, aes(x = trat, y = upper.CL, label = .group), 
            vjust = -1, size = 5, fontface = "bold") +
  
  # Estética e Rótulos
  labs(x = "Tratamentos", 
       y = "Produtividade",
       title = "Distribuição de Dados e Médias com Teste de Tukey") +
  theme_classic() +
  # Ajuste do eixo Y para as letras caberem no topo
  scale_y_continuous(expand = expansion(mult = c(0.05, 0.15)))

```

O que cada parte faz por você:
as.data.frame(): O objeto do emmeans não é lido diretamente pelo ggplot. Essa conversão é essencial.

reorder(trat, emmean): Usei isso no x para que suas barras fiquem em ordem crescente de produtividade. Se quiser manter a ordem original dos tratamentos, use apenas x = trat.

geom_text(aes(label = .group...)): É aqui que a mágica acontece. Ele pega a coluna .group (onde estão as letras A, AB, B) e posiciona no topo de cada barra.

vjust = -0.5: Garante que a letra não fique "atropelando" o topo da barra ou do erro, dando um respiro visual.

scale_y_continuous(...): Dá um ganho de 15% no topo do gráfico para garantir que a letra do tratamento 6 não seja cortada pela borda do gráfico.

Dica técnica: Note que no seu resultado, quase todos compartilham a letra AB. No gráfico, isso vai mostrar visualmente que apenas o tratamento 1 e o 6 são realmente diferentes entre si, enquanto o "miolo" (2 ao 4) é a zona de transição estatística.




## Conjunto MOFO

```{r}

mofo <- read_excel("dados_diversos.xlsx", 
                         "mofo")


# AVALIAR a produtividade em função da incidência da doença

mofo |> 
  ggplot(aes(inc, yld, color = factor(study)))+
  geom_point()+
  geom_smooth(method = "lm", se = F)+
   scale_color_colorblind()
  #facet_wrap(~ study)



# AVALIAR os escleródios em função da incidência da doença
library(ggthemes)
mofo |> 
  ggplot(aes(inc, scl, color = factor(study)))+
  geom_point()+
  geom_smooth(method = "lm", se = F)+
  scale_color_colorblind()
  #facet_wrap(~ study)




# 1. Cálculo preciso da posição (Fim da Reta)
df_rotulos_ajustados <- mofo |> 
  group_by(study) |> 
  summarise(
    inc_max = max(inc, na.rm = TRUE),
    r_val = cor(inc, scl, use = "complete.obs")
  ) |> 
  # Calculamos o Y da reta para cada estudo usando a fórmula da regressão
  group_by(study) |> 
  mutate(
    modelo = list(lm(scl ~ inc, data = mofo[mofo$study == study, ])),
    scl_pred = predict(modelo[[1]], newdata = data.frame(inc = inc_max)),
    label = paste0("r = ", round(r_val, 2))
  )

# 2. Gráfico com os rótulos "colados" no fim da reta
mofo |> 
  ggplot(aes(inc, scl, color = factor(study))) +
  geom_point(alpha = 0.4) +
  geom_smooth(method = "lm", se = FALSE) +
  # Usamos o scl_pred para o texto nascer exatamente no fim da linha
  geom_text(data = df_rotulos_ajustados, 
            aes(x = inc_max, y = scl_pred, label = label),
            hjust = -0.1,    # Afasta um pouquinho para a direita
            vjust = 0.5,     # Centraliza verticalmente com a ponta da reta
            size = 4, 
            fontface = "bold",
            show.legend = FALSE) +
  scale_color_colorblind() +
  # Expansão do eixo X para caber o texto
  scale_x_continuous(expand = expansion(mult = c(0.05, 0.25))) +
  theme_minimal() +
  labs(x = "Incidência (%)", y = "Scl", color = "Estudo")





    # coeficiente:
cor(mofo$inc, mofo$yld, method = "pearson")

mofo |> 
  group_by(study) |> 
  summarise(correlacao = cor(inc, yld))
summary(mofo)

mofo2 <- mofo |> 
  group_by(study) |> 
  summarise(correlacao = cor(inc, yld))
summary(mofo2)

# histograma de cada variável dependente do experimento mofo:

hist(mofo$yld)
hist(mofo$inc)
hist(mofo$scl)



library(ggplot2)
library(ggpubr)

correlações <- mofo |> 
  group_by(study) |> 
  summarise(r = cor(inc, yld))


```

