---
title: "Aula 3"
format: html
editor: visual
editor_options: 
  chunk_output_type: console
---

## Tabulação de arquivos diversos para serem combinados

-   importar os arquivos ".csv";
-   reconhecer inconsistências entre arquivos;
-   padronizar nomes e cattegorias;
-   combinar tabelas
-   

## carregar pacotes

```{r}
library(tidyverse)

```

## Importar arquivos anuais

```{r}
d22 <- read.csv("experiment_2022.csv")
d23 <- read.csv("experiment_2023.csv")
d24 <- read.csv("experiment_2024.csv")
```

## Inspecionar os arquivos

```{r}
glimpse(d22)
glimpse(d23)
glimpse(d24)

rbind(d22,d23)

d23a <- d23 |> 
  rename (yld = yield,
          year = Year
          )

#se eu quiser criar uma coluna (variável nova) transformando o dado e uma coluna existente e mantendo a anterior, eu uso o comando "mutate (yld = yield).

d22a <- d22 |> 
  rename (site = location,
          cult = cultivar,
          rep = block,
          trt = treatment,
          sev = severity,
          yld = yield_kg_ha)

# VERIFICANDO O RESULTADO:

glimpse(d22a)

# agora vamos padronizar a planinha de 2024, e adicionar a coluna de year com a função mutate, já citada anteriormente:

d24a <- d24 |> 
  mutate(year = 2024) |>
  rename (site = location,
          cult = cultivar,
          rep = block,
          trt = treatment,
          sev = severity_pct,
          yld = yield_kg_ha) |> 
  select(year, 1:6)
# essa função selecte pode ser usada para determinar qual vai ser a primeira coluna (variável) qque vai aparecer.


# VERIFICANDO O RESULTADO:
glimpse(d24a)

#agora vamos ver se as planilhas estão organizadas:

d_all <- rbind(d22a,d23a,d24a)

glimpse (d_all)


d_alla <- d_all |> 
  mutate(trt = case_match(trt, 
                           "ctrl" ~ "control",
                           "fung" ~ "Fungicide",
                           .default = trt #mantém os outros valores como estão, se já estiverem com o nome desejado
                           )) |> 
  mutate(trt = case_match(trt, 
                           "control " ~ "control",
                           .default = trt #mantém os outros valores como estão, se já estiverem com o nome desejado
                           )) |>

 mutate(site = case_match(site, 
                           "Uberlandia" ~ "Uberlândia",
                           "Vicosa" ~ "Viçosa",
                           .default = site #mantém os outros valores como estão, se já estiverem com o nome desejado
                           ))

glimpse(d_alla)



site <- c("Viçosa", "Uberlândia")
lat <- c(-20.7533, -18.9189)
lon <- c(-42.8819, -48.2969)

coordenadas <- data.frame(site, lat, lon)

d_allc <- left_join(d_alla, coordenadas)

```

## Agora Vamos Fazer gráficos extraordinários: grafico de relação geral para ver se há relação entre severidade e produtividade


```{r}

library(plotly)

p1 <- d_allc |> 
  ggplot(aes(trt, yld))+
  geom_boxplot(outlier.colour = NA)+
  geom_jitter( width = 0.1)+
# facet_grid(~year)
  theme_classic()+
  ylim(3000, 4500)+
  labs(x= "Tratamento",
       y = "Produtividade (Kg/ha)")+
  annotate(geom = "text",
           x = 1, y = 4400,
           label = "t = -15
 p < 0.001")

ggplotly(p1)

library(rstatix)

t_test(d_allc,
       yld ~ trt)






```




## Conjunto de dados Diversos:
```{r}

library(tidyverse)
library(readxl)

#pacotes para o mapa:
library(rnaturalearth)
library(rnaturalearthdata)
library(ggthemes)
library(ggrepel)


# Primeiro, garanta que você tem o devtools ou remotes instalado
install.packages("remotes")

# Instale o pacote de dados de alta resolução
remotes::install_github("ropensci/rnaturalearthhires")






dados_diversos <- read_excel("dados_diversos.xlsx", 
    sheet = "coffee rust")
View(dados_diversos)



br_map <- ne_countries(country = "Brazil", returnclass = "sf")
br_map <- ne_states(country = "Brazil", returnclass = "df")

pt2<- br_map |> 
  geom_sf(fill = "darkgreen", color = "white")+
  geom_point(data = coordenadas, aes(lon, lat),
             color = "orange")+
  theme_map()+
  geom_text_repel(data = coordenadas,
                  aes(lon, lat, label = site),
                  color = "black", #cor do texto
                  fontface = "bold", #negrito para destacar o verde
                  size = 3, #tamanho da fonte
                  box.padding = 0.5, # distancia entre
                  point.padding = 0.3,
                  segment.color = "black")

  
  
site <- c()

```



